【裁判字號】    94,交聲,792
【裁判日期】    950519
【裁判案由】    違反道路交通管理處罰條例聲明異議
【裁判全文】
臺灣臺北地方法院交通事件裁定         94年度交聲字第792號
原處分機關  臺北市交通事件裁決所
異  議  人
即受處分人  甲○○
上列受處分人因違反道路交通管理處罰條例案件，對於臺北市交
通事件裁決所中華民國94年6月22日所為之處分（原處分字號：
北市裁一字第裁22─ACU773302號）聲明異議，本院裁定如下：
    主  文
原處分撤銷。
甲○○不罰。
    理  由
一、按法院受理交通事件，準用刑事訴訟法之規定，道路交通管
    理處罰條例第89條前段定有明文；次按刑事訴訟法第154 條
    第2項、第301條第1項分別明定犯罪事實應依證據認定之，
    無證據不得認定犯罪事實，又不能證明被告犯罪者，法院應
    諭知無罪之判決，再認定不利於被告之事實，須依積極證據
    ，苟積極證據不足為不利於被告事實之認定時，即應為有利
    於被告之認定，更不必有何有利之證據，亦不得僅以被告之
    反證不成立，持為認定犯罪之論據（最高法院20年上字第47
    4號判例意旨參照）。是法院於審理行為人有無違反道路交
    通管理處罰條例之規定時，如無積極證據足以證明異議人有
    舉發之違規行為，即應為有利於異議人之認定。
二、本件原處分機關臺北市交通事件裁決所以異議人即受處分人
    甲○○於民國93年1月18日上午11時10分許，駕駛車號3N-71
    1號營業小客車（下稱系爭營業小客車），由西向東行經臺
    北市中正區○○○路與臨沂街口欲右轉時，系爭營業小客車
    車頭擦撞同方向於外側車道直行，由連黃量騎乘之車號BVB-
    451號重型機車，使連黃量因遭撞擊，機車失去平衡而跌倒
    受傷，而異議人於肇事後未採取救護或其他必要措施，亦未
    向警察機關報告即離去，經警舉發有「肇事致人受傷未即採
    取救護措施，並向警察機關報告而駛離」之違規，異議人不
    服而提出申訴，經原處分機關審查結果，仍認異議人有前開
    違規行為，而依道路交通管理處罰條例第62條第1項規定，
    吊扣駕駛執照6個月等情，有卷附臺北市政府警察局舉發違
    反道路交通管理事件通知單（北市警交大字第ACU773 02號
    ）、臺北市交通事件裁決所94年6月22日裁決書（北市裁一
    字第裁22─ACU773302號）等在卷可稽。
三、受處分人聲明異議之意旨略以：當時伊行駛於臺北市○○○
    路西往東方向第二車道，至臨沂街口時，見有人要搭車，從
    後視鏡看見有機車在車後快速接近，就停車等候機車通過，
    而是連黃量自己蛇行穿過系爭營業小客車車尾後，因重心不
    穩滑倒，並非遭系爭營業小客車碰撞所致等語。
四、經查：
  (一)異議人甲○○於上揭時間，確實駕駛系爭營業小客車經過上
    揭舉發地點，而上揭重型機車騎士連黃量於上揭時、地騎機
    車跌倒等情，業據異議人自承在卷，並有卷附之臺北市政府
    警察局交通警察大隊道路交通事故現場圖、道路交通事故補
    充資料表、交通事故調查報告表、交通事故現場照片10張在
    卷可稽，又連黃量於上揭時、地跌倒而受有左前肢、左大腿
    多處瘀血擦挫傷合併撕裂傷等傷害，亦有臺北市立仁愛醫院
    診斷證明書在卷可稽，固均可認為屬實，惟異議人辯稱：是
    連黃量自己蛇行穿過系爭營業小客車車尾後，因重心不穩滑
    倒，並非遭系爭營業小客車碰撞所致等語，則本件異議人是
    否有舉發之交通違規行為，即應探究本件交通事故是否確為
    系爭營業小客車碰撞連黃量所騎之重型機車所致。
  (二)經本院依職權調取本院94年度交訴字第31號異議人被訴公共
    危險案件卷證資料，查異議人自警詢、偵訊均否認與連黃量
    所騎之重型機車發生碰撞，並主張：當時已經打右側方向燈
    ，並從照後鏡看到上揭重型機車接近，而停車等候該機車通
    過等語。而查連黃量於偵查中陳稱：我在騎的時候，前面只
    有二台車，一台是異議人的計程車，一台是黑色轎車，黑色
    轎車在慢車道，異議人的車在快車道，有點併行，我是跟在
    黑色轎車的後面騎，黑色轎車先右轉，我是要直行的，沒想
    到計程車也往右傾斜，我是要直走，他過來，我就必須要往
    右閃，後來來不及往右閃，我感覺得到我的機車左後方有受
    到撞擊，然後我就跌倒了等語（見偵查卷第47頁），於檢察
    官93年10月13日偵訊時並具結證稱：「（今年1月18日事故
    發生當時，你騎的機車與被告的計程車，究竟有無碰撞？）
    當時我覺得計程車想跟著黑色轎車右轉，我的車是直行，怎
    麼知道他的車也一直跟著右轉，當時感覺上他的計程車是有
    撞倒我的機車，因為這樣我才跌倒，但到底實際上有沒有撞
    到，我不知道，可是不可能沒有撞倒，好好的就跌倒…」、
    「我的車是左後方被碰到，所以他的車應該是右前方，這是
    我感覺到的，不是親眼看到的。我當時的確是因為碰撞才跌
    倒，也不是衝很快…」等語（見偵查卷第61、62頁）。參以
    連黃量此部分陳述，可知連黃量實際上並不知道系爭兩車有
    無碰撞，而係憑感覺及推測，得出遭異議人撞擊之結論，則
    連黃量所為有關遭異議人撞擊之指訴，是否與事實相符即有
    可疑。再衡以連黃量自陳當時行車時速約3、40公里，則連
    黃量行車當時倘需緊急閃避，仍非無因重心不穩或失控而滑
    倒之可能，是連黃量所稱「感覺」遭撞擊等情，尚不足以據
    為兩車確有碰撞之憑據。
  (三)又觀之事發後之系爭重型機車照片（見偵查卷第37至39頁）
    ，系爭重型機車僅左前車身有刮地痕外，並無其他明顯遭碰
    撞之痕跡，亦無遺留營業小客車黃色車漆之情形。而臺北市
    政府警察局中正第一分局交通分隊道路交通事故補充資料表
    記載之雙方車輛損壞情形，對於系爭重型機車部分，亦記載
    ：並無明顯碰撞痕，左倒、左側車身擦地等情，此有該道路
    交通事故補充資料表附卷可憑（見偵查卷第28頁），依上事
    證，已難認上揭重型機車確曾遭系爭營業小客車碰撞。又系
    爭營業小客車經警察採證結果，其前保桿有八處擦痕，長度
    自2至16公分不等，右前葉子板靠近方向燈上方，有一處擦
    痕，長度約3公分等情，有照片18張及紀錄1紙在卷可稽（見
    偵查卷第16至25頁），惟依上揭重型機車車體既無遭受系爭
    營業小客車碰撞之明顯跡證已如前述，則系爭營業小客車前
    保桿、右前葉子板之上開擦撞痕跡，實難遽認係與上揭重型
    機車碰撞所致。
  (四)再異議人因本件交通事故經臺灣臺北地方法院檢察署檢察官
    起訴涉犯公共危險（肇事逃逸）罪嫌案件，業經本院於95年
    5 月11日以94年度交訴字第31號判決無罪在案，判決理由亦
    認依卷存之事證，尚不能證明本件交通事故係因異議人駕駛
    系爭營業小客車碰撞上揭重型機車所致，且無積極事證足認
    異議人對於本件交通事故之發生有過失之行為，或足認異議
    人有何肇事行為，而為有利於異議人之認定，是尚難認異議
    人即是本件交通事故之肇事者。
  (五)按道路交通管理處罰條例第62條第1項規定汽車駕駛人，駕
    駛汽車肇事致人受傷或死亡，應即採取救護或其他必要措施
    ，並向警察機關報告，不得駛離，其立法目的乃在促使駕駛
    人於肇事後能對被害人即時救護，以減少死傷，惟仍應以駕
    駛人肇事致人傷亡，而有肇事後故為駛離或逃逸之違規行為
    為要件。本件如上所述，尚無積極之證據足認異議人即是本
    件交通事故之肇事者，自不應逕為對異議人不利之認定，是
    原處分機關以異議人有違反道路交通管理處罰條例第62條第
    1 項規定之違規行為，裁處吊扣受處分人駕駛執照6個月，
    尚屬無據。是本件異議人之異議為有理由，應由本院將原處
    分撤銷，諭知異議人不罰，以資適法。
據上論斷，依道路交通案件處理辦法第20條前段，裁定如主文。
中    華    民    國    95    年    5     月    19    日
                    交通法庭    法  官  林春鈴
上正本證明與原本無異。
如不服本裁定，應於裁定送達後五日內向本院提出抗告狀。
                                書記官  羅欣宜
中    華    民    國    95    年    5     月    19    日


司法院資訊處製作；財團法人民間司法改革基金會備份。
